【裁判字號】    97,交聲,2274
【裁判日期】    971224
【裁判案由】    違反道路交通管理處罰條例聲明異議
【裁判全文】
臺灣臺北地方法院交通事件裁定        97年度交聲字第2274號
異  議  人
即受處分人  甲○○
上列異議人即受處分人因違反道路交通管理處罰條例案件，對於
交通部公路總局臺北區監理所於民國97年8月7日所為之處分（原
處分案號：北監自裁字第裁40-Z00000000號）聲明異議，本院裁
定如下：
    主  文
異議駁回。
    理  由
一、按行車速度，依速限標誌或標線之規定，道路交通安全規則
    第93條第1 項前段定有明文；次按汽車行駛於高速公路、快
    速公路或設站管制之道路，不遵使用限制、禁止、行車管制
    及管理事項之管制規則而有行車速度超過規定之最高速限，
    或低於規定之最低時速，處汽車駕駛人新臺幣（下同）3000
    元以上6000元以下罰鍰，並記違規點數1 點，道路交通管理
    處罰條例第33條第1項第1款及同條例第63條第1項第1款定有
    明文；又汽車駕駛人行車速度超過規定之最高速限之違規行
    為，採用固定或非固定式科學儀器取得證據資料證明者，於
    一般道路須至少於100公尺，於高速公路、快速公路須至少
    於300公尺前，明顯標示之，同條例第7條之2第3項亦有明文
    。
二、本件異議人即受處分人甲○○於民國（下同）97 年2月16日
    下午13時55分在國道三號南向11.3公里處經內政部警政署國
    道公路警察局第九警察隊值勤員警舉發其駕駛9396－QL號自
    小客車因「行速為110公里，速限90公里，超速20 公里」之
    違規行為，以公警局交字第Z00000000 號通知單攔停舉發，
    並載明應到案日期為97年3月2日前，惟異議人拒絕簽收，員
    警乃於舉發通知單上記明異議人拒簽之事由，而視為受處分
    人已收受該舉發通知單。嗣受處分人未於舉發通知單上所載
    應到案日期97年3月2日前到案，而在應到案日期後之97年 3
    月3日方向原處分機關提出申訴，逾越應到案期限15 日以內
    ，經原處分機關函請舉發機關調查結果，仍認異議人有上開
    違規行為，原處分機關乃於97年8月7日依前揭道路交通管理
    處罰條例第33條第1項第1款規定，以北監自裁字第裁40－Z0
    0000000號裁決處分，裁處異議人罰鍰新台幣3千500 元，並
    依同條例第63條第1項規定記違規點數1點。
三、本件聲明異議意指略以：（一）值勤員警取締超速未依規定
    設置「前有超速照相」告示牌，違反道路交通管理處罰條例
    第7條之2規定；（二）值勤員警使用之測速儀器，與其嗣後
    提出檢驗合格報告之儀器非同一；（三）警方任意佔據路肩
    執行攔停勤務，違反高速公路及快速公路交通管制規則第12
    條之規定云云。
四、本件異議人於97年2月16日下午13時55分許，駕駛車號 9396
    －QL號自用小客車，於行經當時速限每小時90公里之國道三
    號南向11.3公里處，為國道警察隊值勤員持雷射測距測速儀
    欄停之事實，為異議人所不爭執，應可認定，惟異議人指稱
    遭舉發之時警方未設立測速警示標誌、測速儀器欠缺同一性
    以及員警值勤地點違法等云云，經查：
（一）衡諸道路交通管理處罰條例第7條之2第3 項條文之立法意
      旨，其警告標誌之設置應係為預先促使駕駛人注意減速，
      避免因速限或警示標誌距離舉發地點過短，使駕駛人反應
      不及而無從依速限行駛所由設，以期駕駛人在避免受罰之
      心理下，達到依行車速限駕駛進而維護行車安全之最大效
      益，而本件違規地點前方即該路段南向11公里處設有「前
      有測速照相」告示牌，此有內政部警政署國道公路警察局
      第九警察隊97年5月12日之函文（公警九交字第097097139
      7 號）附卷可參，顯見舉發機關舉發超速違規未違反前開
      規定，異議人之辯稱並不可採。
（二）再者，交通警察掣單舉發違反道路交通管理處罰條例所列
      之違規事實，本質上為行政處分，係公務員基於職務上之
      權力，依法就特定之具體事件所為之具公法上效果之單方
      面行政行為，而依道路交通管理處罰條例裁處行政罰事件
      ，依據公法爭議之舉證責任分配法則，固應先由行政機關
      就其業已履踐相關正當法程序，以及人民應受處罰之客觀
      違反法令行為負證明之責，受處罰人就行政機關已為相當
      證明之前事項，若主張欠缺主觀歸責條件或為其他抗辯，
      亦須就其所辯提出反證。就本件違規事實之「當場舉發」
      情況而言，鑑於交通違規事實往往驟然而現、稍縱即逝，
      若硬性要求舉發員警不分違規情節一律必須預留證據，俾
      便事後提出供法院審查，除有現實技術可行性之困難外，
      將大幅提高交通管理之行政成本，並嚴重削弱道路交通管
      理之行政效能，此絕非立法者制定道路交通管理法規之本
      意，且本件測速使用之雷射測距測速儀（器號 PL19031）
      業於96年9月28 日經經濟部標準檢驗局檢定合格，其合法
      性及適用性均合乎檢定及使用規範，且該儀器於進行偵測
      前，會先自動「歸零」消除先前所測得之他車數據；再者
      ，值勤員警當時有提出儀器測得之數據供異議人現場閱覽
      ，此即為該車超速之直接證據，亦為前開函文在卷可稽，
      是受處分人僅辯稱其當下雷射達測速儀是否有誤差等情，
      本屬其個人主觀臆測之詞，又未能提出其他佐證，顯不足
      採對其有利之認定。準此，受處分人既無法提出上開測速
      儀器所測得之數據有何錯誤之證明，自難以其空言否認而
      推翻前開以科學方法嚴格取得之證據，是本件舉發所示之
      測速結果準確性應堪認定。
（三）末查，高速公路設置路肩之目的，係予行駛中發生故障的
      車輛或因天候不佳致視線不良、嚴重影響行車安全之車輛
      臨時停靠之用，以保護使用高速公路之駕駛及乘客生命、
      身體及財產安全，故除有急迫情形，原則禁止任何車輛行
      駛或停靠路肩；惟救護車，警車等執行緊急救援或相關業
      務之公務車輛為達前述緊急目的時，非不得許其停靠路肩
      。故高速公路及快速道路交通管制規則第9條第1項第2款
      及第2項規定：「汽車行駛高速公路及快速公路，不得在
      路肩上行駛，或利用路肩超越前車或倒車...... （第1項
      第二款）。惟執行任務之救護車、消防車、警備車、工程
      車、救濟車及吊車得不受前項第1款至第5款之限制（ 第2
      項）。」以及同規則第12條規定「汽車行駛高速公路及快
      速公路，除於規定之停車處外，不得在路肩及路肩外、中
      央分隔帶、隧道內、交流道或收費站區停車。但遇有濃霧
      、濃煙、強風、大雨等特殊狀況嚴重影響行車安全時，得
      在路肩暫停，並應顯示危險警告燈，視線清晰時，應即恢
      復行駛。執行任務之救護車、消防車、警備車、工程車及
      經高速公路、快速公路管理機關核准之拖吊車輛，得不受
      前項之限制，但應依規定裝置明顯標識」均為相同目的之
      立法考量，故異議人指摘舉發機關臨停路肩於法無據，恐
      有誤會。
五、綜上所述，受處分人確有前開之違規行為，原處分機關依道
    路交通管理處罰條例第33條第1項第1款及同條例第63條第 1
    1項第1款之規定裁處異議人罰鍰3500元並記違規點數1 點，
    核無違誤。本件受處分人之異議為無理由，自應將其異議駁
    回。
據上論斷，應依道路交通案件處理辦法第19條，裁定如主文。
中    華    民    國    97    年    12    月    24    日
                              交通法庭法  官  劉煌基
上正本證明與原本無異。
如不服本裁定，應於裁定送達後5日內向本院提出抗告狀。
                                      書記官  周小玲
中    華    民    國    97    年    12    月    24    日


司法院資訊處製作；財團法人民間司法改革基金會備份。
